【裁判字號】    99,消債更,312
【裁判日期】    990827
【裁判案由】    聲請更生程序
【裁判全文】
臺灣高雄地方法院民事裁定           99年度消債更字第312號
聲  請  人  甲○○
上列當事人聲請消費者債務清理事件，本院裁定如下：
    主  文
聲請駁回。
聲請費用由聲請人負擔。
    理  由
一、聲請意旨略以：聲請人前未曾依「中華民國銀行公會會員辦
    理消費金融案件無擔保債務協商機制」請求共同協商債務清
    償方案，乃於98年4 月間向最大債權金融機構即京城商業銀
    行股份有限公司（下稱京城銀行）請求協商不成立，聲請人
    擔任保險業務員，每月收入並無固定數額，然聲請人每月尚
    須支付房貸新台幣（下同）30,000元及扶養2 名未成年子女
    ，以每月薪資約55,340元扣除房貸、扶養費及生活所需後顯
    入不敷出，實已無法負擔銀行所提協商條件，故聲請人有不
    能清償債務之情事，爰聲請准予更生等語。
二、按「債務人不能清償債務或有不能清償之虞者，得依本條例
    所定更生或清算程序，清理其債務」、自債務人提出協商請
    求之翌日起逾30日不開始協商，或自開始協商之翌日起逾90
    日協商不成立，債務人得逕向法院聲請更生或清算，消費者
    債務清理條例第3 、153 條定有明文。查聲請人與最大債權
    銀行京城商業銀行協商不成立之情，有民國98年4 月29日前
    置協商不成立通知書（卷51頁）可稽，是聲請人聲請更生乃
    合於規定，惟是否有同條例第3 條規定，債務人不能清償債
    務或有不能清償之虞者，而得裁定准許依更生程序清理其債
    務，應另認定。
三、經查：
  (一)聲請人現任職於宏利人壽保險公司，依其98年度稅後之收入
    為637,383 元（卷169 頁所得資料清單），換算月薪為53,1
    15元左右，而99年1 月至5 月薪資分別為74,112元、31,789
    元、36,155元、39,212元、48,333元（卷90-116頁薪資單）
    ，平均每月所得約為45,920元；此外，聲請人名下另有座落
    高雄市○○區○○街99號13樓之房屋、土地各1 筆及汽車2
    輛，有國稅局財產歸屬資料清單（卷170 頁）可憑。
  (二)聲請人自陳扶養2 名未成年子女每月支出教育費用9,000 元
    （卷11頁），惟按父母對於未成年子女之扶養義務，不因離
    婚而受影響，民法第1116條之2 定有明文，而聲請人前配偶
    解珍花於98年平均月所得10,877元，名下有1998年、1400CC
    汽車一輛（卷153-154 頁所得及財產資料清單），非無資力
    ，且95年6 月29日離婚約定與聲請人均為子女之共同監護人
    （卷16頁戶籍資料），是解珍花自應與聲請人共同負擔扶養
    義務，依民法第1119條規定扶養之程度，應按負扶養義務者
    之經濟能力及身分定之，則聲請人需負擔之扶養費用比例約
    為80％（45920 ÷（45920+10877 ），審酌聲請人身處卡債
    纏身情況下，其應負扶養義務之程度，自有別於一般，而不
    能不顧及其目前經濟能力，本院認聲請人陳報每月負擔2名
    子女傅裕軍、傅裕洋分別為91年及92年出生（卷16頁戶籍資
    料）之扶養費用共9,000 元尚屬合理。再加計聲請人之生活
    費用按內政部公告99年度高雄市每人每月最低生活費計算為
    11,309元，則聲請人每月必要支出為20,309元（9000+11309
    ），方屬適當。
  (三)至聲請人主張需負擔上揭房貸每月30,000元，致入不敷出無
    法清償債務。惟聲請人財產為其債務之總擔保，參考本院99
    年度司執字第26372 號強制執行案件，送經公證單位鑑定後
    核定之拍賣最低拍賣價格為5,200,000 元（卷25頁拍賣附表
    ），已足供清償所擔保之房屋貸款餘額4,854,000 元，有本
    院民事執行處通知及聯徵中心信用報告（卷24-26 頁、
    19-21 頁）可稽。是以聲請人月收入約45,000元之資力下，
    扣除自已及2 名未成年子女生活必要支出外，另為要保有自
    已住宅而每月需負擔房屋貸款30,000元，就未有其他負債之
    一般人而言，已無異緣木求魚，而不可得；何況聲請人目前
    為卡債纏身，顯非其資力所應有，否則對其無擔保之債權人
    豈能謂平，自應經拍賣（抵押權人已經表明執意行使抵押權
    而聲請變更前保全處分裁定之效力不及於抵押權人，卷161
    頁198 頁裁定書）或自行處分後供清償減輕債務負擔，衡亦
    屬情理必然。因而聲請人以顯不相當之資力欲保有房產，認
    其每月需負擔之30,000元高額貸款為必要支出，兼平衡考量
    債權人權益，核非公允，應不適當。
  (四)綜上，是聲請人於處分其房產後，以99年平均每月實際所得
    扣除必要生活費用及扶養費用後尚餘25,611元（00000-0000
    0 ），對照最大債權銀行京城商業銀行所提自98年4 月起，
    共分180 期，「年利率0 ％」，每月清償8,300 元之協商方
    案（無擔保債務部分），遭聲請人拒簽，有該銀行陳報狀併
    所附相關協商資料（48-60 頁）可查，足徵其力能償還，顯
    欠還款誠意甚明。退步言，以其無擔保債務總額1,445,306
    元（卷19-21 頁金融聯合徵信報告），聲請人約5 年期間即
    可清償完畢，而聲請人現年41歲（58年出生，卷15頁戶籍資
    料），尚屬壯年，距法定屆齡退休之65歲，一般可預期尚有
    24年收入之職業生涯可期，力能逐期償還所欠債務，自無庸
    疑，實難認聲請人有不能清償債務或不能清償之虞之情事。
    至聲請人遭債權銀行扣薪之事，如聲請人願與最大債權銀行
    依上揭方案成立協商，即應停止執行扣薪，與有無履行清償
    能力之認定無關，併此敘明。
四、綜上，以聲請人之收入扣除必要支出及扶養費用，既有能力
    照債權人提出之協商方案分期償債務完畢，自難認有不能清
    償債務之情事，核與更生條件不合，故本件聲請，應予駁回
    ，爰裁定如主文。
中    華    民    國    99    年    8     月    27    日
              民事第四庭    法      官  藍家慶
上為正本係照原本作成
如不服本裁定，應於裁定送達後10日內，以書狀向本院提出抗告
，並繳納抗告費新臺幣1千元
中    華    民    國    99    年    8     月    27    日
                            書  記  官  呂姿儀

司法院資訊處製作；財團法人民間司法改革基金會備份。
